臺灣高等法院刑事裁定
110年度抗字第1339號
抗  告  人  
即  受刑人  卓家和



上列抗告人因聲請定其應執行刑案件，不服臺灣士林地方法院中
華民國110年8月3日裁定（110年度聲字第794號），提起抗告，
本院裁定如下：
    主  文
抗告駁回。                                             
    理  由
一、原裁定意旨略以：抗告人即受刑人卓家和（下稱受刑人）因
    違反毒品危害防制條例等案件，經臺灣臺中地方法院、臺灣
    高等法院臺中分院及臺灣士林地方法院（下稱原審法院）先
    後判處如其附表所示之刑，業已分別確定在案。茲檢察官依
    受刑人之請求，以原審法院為犯罪事實最後判決之法院，聲
    請就原裁定附表分屬得易科罰金與不得易科罰金之數罪定其
    應執行刑，洵屬有據，爰依刑事訴訟法第477條第1項（原裁
    定誤載為第447條第1項，應予更正），刑法第53條、第50條
    第1項但書第1款、第2項（原裁定漏載，應予補正）、第51
    條第5款等規定，裁定應執行有期徒刑13年6月等語。
二、抗告意旨略以：
  ㈠數罪併罰定應執行刑之立法精神係「限制加重」原則，而非
    以累加方式加重其應執行刑，並應考量其不法行為之內涵，
    在多數犯罪之情況下，應有「責任遞減」原則之適用，以符
    合法律之正義。原裁定只小幅減少量刑，不只與法律感情相
    違背，亦與罪刑相當原則有違，實屬過苛。
　㈡又法律上屬於自由裁量事項並非概無法律拘束，除不得逾越
    法律所規定範圍之外部性界限外，尚應受比例原則、公平正
    義原則之規範，謹守法律秩序之理念、體察法律之規範目的
    ，使其結果實質正當俾與立法本旨相契合。此觀諸臺灣高等
    法院臺中分院104年度抗字第66號、本院99年度抗字第229號
    、臺灣臺中地方法院98年度易字第2067號、本院98年度上訴
    字第5195號及105年度軍上更一字第1號、臺灣臺北地方法院
    105年度訴字第245號、最高法院105年度台抗字第946號、93
    4號等案件定應執行刑時，均較各刑期合併之刑度大幅減低
    即明。
　㈢我國乃採寬嚴並進之刑事政策，對於危害社會較輕微之犯罪
    採取緩和之刑事政策，著重在矯治與教化功能。而受刑人所
    犯數罪併罰之案件，縱非同一性質，然刑事罪責相較於殺人
    、強盜等相差甚遠，請考量前述「責任遞減」、「限制加重
    」、「比例原則」、「罪刑相當」、「公平正義原則」等，
    惠賜受刑人一個公平合理之裁定，並從輕量刑，給予受刑人
    悔過向上之機會等語。
三、按判決確定前犯數罪者，併合處罰之；數罪併罰，有二裁判
    以上，宣告多數有期徒刑者，於各刑中之最長期以上，各刑
    合併之刑期以下，定其應執行之刑期，但不得逾30年，刑法
    第50條第1項前段、第53條、第51條第5款分別定有明文。次
    按數罪併罰之定應執行之刑，係出於刑罰經濟與責罰相當之
    考量，並非予以犯罪行為人或受刑人不當之利益，為一種特
    別的量刑過程，相較於刑法第57條所定科刑時應審酌之事項
    係對一般犯罪行為之裁量，定應執行刑之宣告，乃對犯罪行
    為人本身及所犯各罪之總檢視，除應考量行為人所犯數罪反
    應出之人格特性，並應權衡審酌行為人之責任與整體刑法目
    的及相關刑事政策，在量刑權之法律拘束性原則下，依刑法
    第51條第5款之規定，採限制加重原則，以宣告各刑中之最
    長期為下限，各刑合併之刑期為上限，但最長不得逾30年，
    資為量刑自由裁量權之外部界限，並應受法秩序理念規範之
    比例原則、平等原則、責罰相當原則、重複評價禁止原則等
    自由裁量權之內部抽象價值要求界限之支配，使以輕重得宜
    ，罰當其責，俾符合法律授與裁量權之目的，以區別數罪併
    罰與單純數罪之不同，兼顧刑罰衡平原則。又執行刑之量定
    ，係事實審法院裁量之職權，倘其所酌定之執行刑，並未違
    背刑法第51條各款所定之方法或範圍（即法律之外部性界限
    ），亦無明顯違背公平、比例原則或整體法律秩序之理念（
    即法律之內部性界限）者，即不得任意指為違法或不當（最
    高法院107年度台抗字第1043號裁定意旨參照）。
四、經查：
　㈠受刑人因犯如原裁定附表所示之罪，先後經法院判處如原裁
    定附表所示之刑，均已確定在案，且原審法院為犯罪事實最
    後判決之法院，有如原裁定附表所示之各該裁判及本院被告
    前案紀錄表附卷可考。而受刑人請求就原裁定附表所示得易
    科與不得易科罰金之罪合併定刑，亦有受刑人是否請求檢察
    官聲請定應執行刑聲請狀存卷可按（原審卷第7頁）。是檢
    察官向原審法院聲請定其應執行刑，核屬正當，自應在各刑
    中最長期（7年10月）以上，各刑合併之刑期（65年10月）
    以下，定其應執行刑。又原裁定附表編號1至17部分，前經
    臺灣高等法院臺中分院109年度聲字第2177號定應執行刑為
    有期徒刑12年6月確定，則法院更定應執行刑時，亦應受該
    定刑結果之拘束，不得重於前述應執行刑與原裁定附表編號
    18所判處有期徒刑合計之總和（15年2月）。從而，原審法
    院就受刑人所犯如原裁定附表所示各罪，定應執行刑為有期
    徒刑13年6月，既在外部性界限之範圍內，亦未逾越依先前
    定刑所合計之內部性界限，復衡量受刑人所犯各罪之犯罪時
    間、合併處罰之非難重複程度，暨各犯罪情節、危害情況、
    侵害法益、犯罪次數及整體非難評價等情狀綜合判斷，並貫
    徹刑法量刑公平正義之理念，適用「限制加重原則」之量刑
    原理，給予再減少有期徒刑1年8月（15年2月-13年6月＝1年8
    月）之利益，亦符合法律授予裁量權之目的及所適用法規目
    的之內部性界限，且已綜合評價各罪類型、關係、法益侵害
    程度，犯罪人格特質、矯治教化之必要程度等事項後，而為
    應執行刑之量定，並相當程度緩和數宣告刑併予執行所可能
    產生之不必要嚴苛，實無定刑過重或違反比例原則、公平原
    則、刑法數罪合併定刑立法旨趣之情形，自應予維持。
　㈡抗告意旨雖認原裁定所定應執行刑過重云云。然原審法院定
    刑時，已適用「限制加重原則」之量刑原理，在先前所定之
    應執行刑有期徒刑12年6月基礎上，與原裁定附表編號18之
    有期徒刑2年8月併合處罰時，再大幅給予受刑人減少有期徒
    刑1年8月之利益，業如前述；換言之，受刑人就原裁定附表
    編號18所示案件，定刑後僅需執行有期徒刑1年，不及原宣
    告刑之一半刑期，可見原審法院所定之應執行刑絕無過苛過
    重情事。至個案間定刑之裁量判斷，除非有全然喪失權衡意
    義或其裁量行使顯然有違比例、平等諸原則之裁量權濫用之
    情形，否則縱屬犯罪類型雷同，仍不得將不同案件裁量之行
    使比附援引為本案之量刑輕重比較，以視為判斷法官本於依
    法獨立審判之授權所為裁量是否有濫用之情事，此與所謂相
    同事務應為相同處理，始符合比例原則與平等原則之概念，
    迥然有別（最高法院100年度台上字第21號判決意旨參照）
    。從而抗告意旨係徒憑己意，對原裁定已詳予敘明之事項及
    定刑裁量權之適法行使，任意指摘，為無理由，應予駁回。
據上論斷，應依刑事訴訟法第412條，裁定如主文。
中　　華　　民　　國　　110 　年　　8 　　月　　31　　日
                  刑事第二十一庭審判長法　官  林怡秀
                                      法　官  胡宜如
                                      法　官  劉元斐
以上正本證明與原本無異。
如不服本裁定，應於收受送達後五日內向本院提出再抗告狀。
                                      書記官  陳靜雅
中　　華　　民　　國　　110 　年　　8 　　月　　31　　日